最高法院刑事判決　　　　　　一○○年度台上字第二一三二號
上 訴 人　劉大立　男民國○○年○○月○○日生
　　　　　　　　　身分證統一編號：Ｚ000000000　
　　　　　　　　　住高雄市苓雅區○○○路3號9樓之2
被　　告　宋永裕　男民國○○年○○月○○日生
　　　　　　　　　身分證統一編號：Ｚ000000000　
　　　　　　　　　住高雄市○○區○○街132號
　　　　　黃筱涵　女民國○○年○○月○○日生
　　　　　　　　　身分證統一編號：Ｚ000000000　
　　　　　　　　　住高雄市苓雅區○○○街150號7樓之3
　　　　　　　　　居高雄市○○○路63號1樓
　　　　　吳麗雲　女民國○○年○月○○日生
　　　　　　　　　身分證統一編號：Ｚ000000000
　　　　　　　　　住高雄市新興區○○○路176號7樓之3
上列上訴人因自訴被告等業務過失致人於死案件，不服台灣高等
法院高雄分院中華民國九十八年十月三十日第二審判決（九十八
年度上訴字第一二九五號，自訴案號：台灣高雄地方法院九十七
年度自更(一)字第二號），提起上訴，本院判決如下：
    主  文
上訴駁回。
    理  由
按刑事訴訟法第三百七十七條規定，上訴於第三審法院，非以判
決違背法令為理由，不得為之。是提起第三審上訴，應以原判決
違背法令為理由，係屬法定要件。如果上訴理由狀並未依據卷內
訴訟資料，具體指摘原判決不適用何種法則或如何適用不當，或
所指摘原判決違法情事，顯與法律規定得為第三審上訴理由之違
法情形，不相適合時，均應認其上訴為違背法律上之程式，予以
駁回。本件原判決係以依刑事訴訟法第三百五十條、第三百六十
一條、第三百六十二條、第三百六十七條規定，不服地方法院之
第一審判決而上訴者，須提出上訴書狀，並應敘述具體理由，為
上訴必備之程式；其所提出之書狀未敘述上訴理由，或僅曾以言
詞陳述上訴理由者，均應於上訴期間屆滿後二十日內補提理由書
於第一審法院。第一審法院經形式審查，認逾期未補提上訴理由
者，應定期間先命補正；逾期未補正者，為上訴不合法律上之程
式，應以裁定駁回。倘已提出上訴理由，但所提非屬具體理由者
，則由第二審法院以上訴不合法律上之程式，判決駁回。所謂具
體理由，必係依據卷內既有訴訟資料或提出新事證，指摘或表明
第一審判決有何採證認事、用法或量刑等足以影響判決本旨之不
當或違法，而構成應予撤銷之具體事由，始克當之（例如：依憑
證據法則具體指出所採證據何以不具證據能力，或依憑卷證資料
，明確指出所為證據證明力之判斷如何違背經驗、論理法則）；
倘僅泛言原判決認定事實錯誤、違背法令、量刑失之過重或輕縱
，而未依上揭意旨指出具體事由，或形式上雖已指出具體事由，
然該事由縱使屬實，亦不足以認為原判決有何不當或違法者（例
如：對不具有調查必要性之證據，法院未依聲請調查亦未說明理
由，或援用證據不當，但除去該證據仍應為同一事實之認定），
皆難謂係具體理由，俾與第二審上訴制度旨在請求第二審法院撤
銷、變更第一審不當或違法之判決，以實現個案救濟之立法目的
相契合，並節制濫行上訴。上訴人劉大立於第一審法院自訴被告
宋永裕、黃筱涵與吳麗雲三人共同涉犯業務過失致人於死罪嫌，
第一審法院以其等犯罪嫌疑不足，而為被告等三人無罪判決。上
訴人不服提起第二審上訴，其理由略謂：被告等三人依公司法第
八條規定，均為公司負責人，其等對公司營業場所之安全設備、
維護及員工督導均負有注意義務。上訴人之生母即被害人張愛萍
係使用女人女人國際美容股份有限公司（下稱女人女人公司）之
烤箱設備時，長時間留置，引起高溫脫水、併發惡性高熱及肌溶
血症，最後因熱休克及代謝性休克而死亡。而被害人在烤箱內客
觀上已超越一般人容許之時間甚久，竟未有任何警示燈號或巡視
發現，致脫水休克死亡，被告等三人應負業務過失致死罪責，第
一審判決認事用法尚有率斷，爰請將其撤銷，另為被告三人有罪
判決云云。然查宋永裕、黃筱涵為女人女人公司之董事，吳麗雲
為該公司監察人，其等雖為公司法第八條所規定之公司負責人，
但本件依現有各項證據，均無從認定被告等三人確有實際執掌女
人女人公司之業務，參諸刑法上業務過失行為應由實際職掌該業
務者負責，而無從令未實際執行該公司業務之被告等三人負起業
務過失致人於死罪責等情，已據第一審判決詳敘其理由。有關女
人女人公司之員工並無疏未注意烤箱內之客人使用情形，於救護
被害人過程中亦無何疏虞，且無烤箱未設置拉鈴、警鈴、警示燈
等對外求救設備之疏失各情，亦經第一審判決引述多位證人證詞
、參酌現場櫃台之監視錄影帶及法務部法醫研究所民國九十八年
七月三十一日法醫理字第0980003348號函文意見後，詳予剖析論
述，並說明被害人死亡與上訴理由所指情節，尚無何因果關係甚
詳。上訴人之第二審上訴理由並未對第一審判決有何違法或不當
，為具體指摘，僅泛言原審認事用法尚有違誤，難謂係具體理由
，因認其上訴違背法律上之程式，而予駁回。就形式上觀察，原
判決要無採證論斷違背經驗法則、論理法則或理由不備等違背法
令之情形。上訴意旨以被告等三人分別為女人女人公司之董事、
監察人，為公司法所規定之負責人。上訴人之母張愛萍於九十六
年一月十六日上午十一時四十分許，在該公司使用三溫暖烤箱設
備，因該設備裝置有重大缺失，致其母休克昏迷死亡。倘被告等
三人對該公司應有之安全設備善盡督導與防護行為，自不致有被
害結果發生，其等不作為與被害人之死亡，自有相當因果關係。
原判決以被告等三人非公司實際執掌業務之人，無從令其等負業
務過失致死罪責，其認事用法確屬率斷云云。並未就原判決以其
第二審上訴理由並非具體，不合法律上程式，而予駁回之論斷，
究有如何違背法令情形，為具體指摘。而係對原判決與第一審判
決已加說明論斷事項，仍執前詞，再事爭執，不能認係適法之第
三審上訴理由。依上揭說明，本件上訴顯屬違背法律上之程式，
應予駁回。
據上論結，應依刑事訴訟法第三百九十五條前段，判決如主文。
中    華    民    國  一○○  年    四    月  二十八  日
                      最高法院刑事第十庭
                          審判長法官  黃  一  鑫  
                                法官  張  春  福  
                                法官  林  勤  純  
                                法官  陳  國  文  
                                法官  宋  明  中  
本件正本證明與原本無異
                                      書  記  官  
中    華    民    國  一○○  年    五    月    六    日
                                                     m